臺灣高雄地方法院刑事判決　　　　　　　 96年度訴字第324號
公　訴　人　臺灣高雄地方法院檢察署檢察官
被　　　告　乙○○
上列被告因違反毒品危害防制條例案件，經檢察官提起公訴（95
年度毒偵字第8956號）及移送併辦（96年度毒偵字第1488號），
被告於本院準備程序中就被訴事實為有罪之陳述，經詢問當事人
意見，合議庭裁定由受命法官依簡式審判程序獨任審理，本院判
決如下：
    主  文
乙○○施用第一級毒品，處有期徒刑捌月。
    事  實
一、乙○○曾於民國93年間因施用毒品案件，經本院裁定送觀察
    、勒戒後，認無繼續施用毒品之傾向，於93年10月15日執行
    完畢釋放。詎仍不知悔改，於觀察、勒戒執行完畢釋放後5
    年內，復基於施用第一級毒品海洛因之犯意，自95年9 月9
    日上午某時起至同年10月20日17時40分許回溯24小時內之某
    時止，在其位於高雄縣林園鄉○○村○○路81之8 號住處內
    ，以摻水置於針筒內注射之方式，反覆施用第一級毒品海洛
    因多次，平均2 天施用1 次。嗣於95年9 月9 日15時許及同
    年10月20日17時40分許，因為列管毒品調驗人口，2 度經警
    通知採尿送驗，檢驗結果均呈嗎啡、可待因陽性反應而查獲
    。
二、案經高雄縣政府警察局林園分局報請臺灣高雄地方法院檢察
    署檢察官偵查起訴及移送併辦。
    理  由
一、按本件被告乙○○所犯係死刑、無期徒刑、最輕本刑為3 年
    以上有期徒刑以外之罪，其於準備程序就前揭被訴事實為有
    罪之陳述，經受命法官告知簡式審判程序之旨，並聽取其與
    公訴人之意見後，本院認無不得或不宜改依簡式審判程序進
    行之情形，爰依刑事訴訟法第273 條之1 第1 項規定，裁定
    本件由受命法官獨任進行簡式審判程序，合先敘明。
二、上揭事實，業據被告於本院審理時坦承不諱，且被告於上開
    時間2 度經警採尿送驗，檢驗結果均呈嗎啡、可待因陽性反
    應，此有長榮大學確認報告、列管毒品人口尿液檢體採集送
    驗紀錄表各2 份在卷可憑，足認被告之自白與事實相符，本
    件事證明確，其犯行洵堪認定。
三、按海洛因為毒品危害防制條例第2 條第2 項第1 款所稱之第
    一級毒品，不得施用、持有。次按，犯毒品危害防制條例第
    10條施用第一級、第二級毒品之罪者，檢察官應聲請法院裁
    定，令被告入勒戒處所觀察、勒戒，經觀察、勒戒後，檢察
    官依據勒戒處分之陳報，認受觀察、勒戒人無繼續施用毒品
    傾向者，應即釋放，並為不起訴之處分；認受觀察、勒戒人
    有繼續施用毒品之傾向者，檢察官應聲請法院裁定令入戒治
    處所強制戒治，其期間為6 個月以上，至無繼續強制戒治之
    必要為止，但最長不得逾1 年，強制戒治期滿，應即釋放，
    由檢察官為不起訴之處分。觀察、勒戒或強制戒治執行完畢
    釋放後，5 年內再犯第10條之罪者，應依一般刑事訴訟程序
    予以起訴論罪科刑，此觀諸毒品危害防制條例第20條第1 項
    、第2 項、第23條第1 項、第2 項規定自明。被告曾有如犯
    罪事實欄所示之觀察、勒戒前科，有臺灣高等法院被告前案
    紀錄表1 紙在卷可佐，其於觀察、勒戒執行完畢釋放後5 年
    內，再犯本件施用毒品案件，依前述規定自應予以起訴論罪
    科刑。是核被告所為，係犯毒品危害防制條例第10條第1 項
    施用第一級毒品罪。又按刑事法若干犯罪行為態樣，本質上
    原具有反覆、延續實行之特徵，立法時既予特別歸類，定為
    犯罪構成要件之行為要素，則行為人基於概括之犯意，在密
    切接近之一定時、地持續實行之複次行為，倘依社會通念，
    於客觀上認為符合一個反覆、延續性之行為觀念者，於刑法
    評價上，即應僅成立一罪。學理上所稱「集合犯」之職業性
    、營業性或收集性等具有重複特質之犯罪均屬之，例如經營
    、從事業務、收集、販賣、製造、散布等行為概念者是（最
    高法院95年度台上字第1079號判決意旨參照），亦即立法者
    已將本質上具有反覆、延續實行之特徵予以特別歸類而定為
    犯罪構成要件之行為要素，且依社會通念於客觀上認為符合
    一個反覆、延續性之行為觀念者，即應僅成立集合犯之一罪
    。是毒品危害防制條例既依成癮性、濫用性及對社會危害性
    而將毒品分為四級，且僅規定處罰施用第一、二級毒品，足
    見毒品危害防制條例所處罰施用第一、二級毒品，其構成要
    件之行為要素係具有成癮、濫用之反覆、延續實行，且依社
    會通念於客觀上認為符合一個反覆、延續性之行為觀念，於
    刑法評價上，即應僅成立「集合犯」之一罪。準此，施用毒
    品既屬集合犯之習慣犯性質，本件被告雖有多次施用毒品行
    為，亦僅論以1 次構成要件之施用毒品行為，附此敘明。被
    告持有第一級毒品之低度行為，應為施用第一級毒品之高度
    行為所吸收，不另論罪。又除起訴書所載被告於95年9 月9
    日15時許回溯24小時內之某時施用海洛因1 次之犯行業經檢
    察官起訴外，其餘如犯罪事實欄所載之多次施用海洛因（包
    括移送併辦部分）犯行雖未據檢察官起訴，然與前揭被訴犯
    行為「集合犯」之單純一罪，已如前述，自為本件起訴效力
    所及，本院應併予審究。爰審酌被告經觀察、勒戒後，仍未
    能戒絕毒癮，顯見其戒絕毒癮之意念非堅，惟念其於犯罪後
    坦承犯行，態度良好，且施用毒品行為，乃屬對自身健康之
    戕害行為，及其犯罪動機、目的、手段等一切情狀，量處如
    主文所示之刑，以資懲儆。
據上論斷，應依刑事訴訟法第273 條之1 第1 項、第284 條之1
、第299 條第1 項前段，毒品危害防制條例第10條第1 項，判決
如主文。
本件經檢察官甲○○到庭執行職務。
中　　華　　民　　國　　96　　年　　4 　　月　　17　　日
                  刑事第二庭    法　官  楊筑婷
以上正本證明與原本無異。
如不服本判決，應於收受送達後10日內向本院提出上訴書狀。
中　　華　　民　　國　　96　　年　　4 　　月　　17　　日
　　　　　　　　　　　　        書記官　林靜慧
附錄本判決之論罪法條：
毒品危害防制條例第10條
施用第一級毒品者，處6 月以上5 年以下有期徒刑。
施用第二級毒品者，處3 年以下有期徒刑。
